臺灣高等法院臺中分院刑事裁定
111年度毒抗字第1119號

抗  告  人  
即  被  告  林子芸



上列抗告人因聲請觀察勒戒案件，不服臺灣彰化地方法院中華民
國111年11月4日裁定（111年度毒聲字第699號）提起抗告，本院
裁定如下：
    主  文
抗告駁回。
    理  由
一、抗告意旨略以：抗告人即被告甲○○（下稱被告）誤犯施用毒
    品，已坦承犯行，態度良好，無不適合為附命戒癮治療之緩
    起訴情事，請考量被告家中尚有長者需要照顧，又是家中經
    濟主要來源，且國內疫情嚴峻，被告已自行至教學醫院掛號
    諮詢戒癮替代療法，請法院准予被告為附命戒癮治療之緩起
    訴分以替代入所觀察勒戒等語。
二、按犯毒品危害防制條例第10條之罪者，檢察官應聲請法院裁
    定，或少年法院（地方法院少年法庭）應先裁定，令被告或
    少年入勒戒處所觀察、勒戒，其期間不得逾2月；依前項規
    定為觀察、勒戒或強制戒治執行完畢釋放後，3年後再犯第1
    0條之罪者，適用前2項之規定，毒品危害防制條例第20條第
    1項、第3項定有明文。這條法律的立法意旨，是在幫助施用
    毒品的人戒毒，性質上為一療程，而非懲罰，並屬強制規定
    ，凡經檢察官聲請法院裁定將被告送勒戒處所觀察、勒戒者
    ，法院只能審查被告是否有施用毒品之行為，以及被告是否
    為「初犯」或為觀察、勒戒、強制治療執行完畢後「3年內
    再犯」而為准駁的裁定，並無自由斟酌以其他方式替代或得
    以其他原因免予或暫緩執行之權。又上開毒品危害防制條例
    第20條第3項所謂「3年後再犯」，只要本次再犯（不論修正
    施行前、後）距最近1次觀察、勒戒或強制戒治執行完畢釋
    放，已逾3年者，即該當之，不因其間有無犯第10條之罪經
    起訴、判刑或執行而受影響（最高法院109年度台上字第382
    6號判決意旨參照）。
三、被告於民國111年9月12日10時許，在彰化縣○○市○○路000巷0
    號3樓之2室租屋處，施用第二級毒品甲基安非他命1次等情
    ，已經被告於偵訊時坦承不諱（見毒偵卷第64頁），且經採
    集被告尿液送驗結果，確呈甲基安非他命陽性反應等情，有
    台灣檢驗科技股份有限公司濫用藥物檢驗報告在卷可證（見
    毒偵卷第5頁），足認被告確有前開施用第二級毒品甲基安
    非他命犯行。又被告前因施用毒品案件，經法院裁定送觀察
    勒戒後，認有繼續施用毒品傾向，經檢察官起訴並聲請強制
    戒治，嗣經依法院裁定送強制戒治，而於90年7月21日執行
    完畢釋放出所，有臺灣高等法院被告前案紀錄表在巻可憑，
    其於強制戒治執行完畢釋放後，3年後再犯毒品危害防制條
    例第10條之罪，依上開規定，檢察官聲請裁定將被告送勒戒
    處所觀察、勒戒，法院應依上開規定裁定令入勒戒處所執行
    觀察、勒戒，而無自由裁量得以其他方式替代或得以其他原
    因免予或暫緩執行之餘地。被告提起抗告說自己是家中經濟
    主要來源，且有長者需要自己照顧等語，這是被告個人的家
    庭狀況，雖然令人同情，法院仍然不得據以排除上開強制規
    定的適用。
四、綜上所述，原審認檢察官的聲請為正當，因此准許檢察官聲
    請，裁定將被告送勒戒處所觀察勒戒，期間不得逾2月。原
　　審認定事實及適用法律都是正確無誤。本件抗告，為無理由
    ，應予駁回。
據上論斷，應依刑事訴訟法第412條，裁定如主文。
中　　華　　民　　國　　111 　年　11 　　月　　30 　　日
        　　刑事第四庭    審判長 法　官  蔡名曜  
　　　　　　　　　　　　　　     法　官  邱鼎文     
  　　　　　　　　　　　　　　   法　官  鄭永玉     
以上正本證明與原本無異。
不得再抗告。
                                 書記官  林姿妤
　　　　　　　　　　　　　　　
中　　華　　民　　國　　111 　年　　11　　月　　30　　日